# 关于承包经营是否合并的问题

提问人：杜门翠绿 时间：2010-09-16 17:03:00
问题如下： 1.涉及主体：酒店资产的拥有方A（发包方），酒店业务的承包方B。 2.A与B签订了《酒店承包经营协议》，约定的主要条款如下： （ 1 ）B公司承包已经A公司其拥有的酒店资产。 （ 2 ）B公司承包酒店的经营业务以A公司的名义实施，发票的开具、税收申报均以A的名义，酒店员工的劳动关系也均与A签订。 （ 3 ）B公司承包经营业务开始后，酒店经营业务发生的所有债权及债务均由B来承担，以A名义开立的银行账户由B控制，A公司印章由B来保管，所有经营业务均由B来控制及管理，A不参与及干涉。 （ 4 ）B公司在承包期间，A公司经营毛利（GOP）超过 2000 万，则由超过部分作为B公司承包经营收益(超过部分B开具发票给A)，若GOP未超过 2000 万，则B公司需要补足至 2000 万。
请教各位老师，上述承包经营模式中，对于B而言，酒店经营业务所产生的债权及债务均为由其享有权利和承担债务，经营业务也完全由其来控制，因而，B是否需要将上述资产及负债应纳入公司报表，经营业务发生的损益是否也应纳入公司报表范围？

回答人：chenyiwei
回复 楼主 杜门翠绿 的帖子被托管、承包企业是否纳入合并范围的问题，也是以控制权存在与否作为判断标准的。而控制权的两个要素是对财务、经营政策的决定权，以及据此从被控制方的经营活动中获取利益的权力。关于对承包经营的企业是否纳入承包方或者出包方的合并报表范围的问题，鉴于实务中托管、承包经营协议的复杂性，不同的托管、承包方式下实质控制人可能不同，不能直接因为托管、承包将其纳入或不纳入合并范围。对于被托管、被承包的单位，如果本企业与其没有股权投资关系，则在判断是否纳入合并范围时应仔细研读托管、承包协议，结合双方承担或享有的整体风险收益，谨慎判断是否存在控制。通常需要考虑的因素包括（但不限于）： （ 1 ）托管、承包协议赋予托管人、承包人的经营管理权限是否涵盖了上述“财务和经营政策”的全部内容。 （ 2 ）托管人、承包人与被托管、承包企业的股东之间的利益分配关系，例如被托管、承包企业的经营盈亏是否全部或者绝大部分归属于托管人、承包人。这一点有助于区分承包人、托管人的地位是更接近于所有者，还是更接近于外聘的职业经理人。 （ 3 ）托管、承包协议对托管、承包结束后被托管、承包企业净资产归属的约定，例如在托管、承包结束时，托管人、承包人是否必须确保被托管、承包企业的净资产不低于托管、承包开始前的金额；托管人、承包人是否有权获取托管、承包结束日被托管、承包企业的净资产额与托管开始时相比的增值部分；等等。 （ 4 ）托管、承包协议与被托管、承包企业的公司章程之间的关系，例如当两者不一致时以谁为准；以及托管人、承包人派驻的经营管理人员与被托管、承包企业原有的董事会、管理层的关系；等等。 （ 5 ）托管、承包协议是否规定在托管、承包期间原股东有权单方面终止委托关系。 （ 6 ）《企业财务通则》第五十六条等相关法律、法规的可能影响。《企业财务通则》第五十六条规定：“企业实行托管经营，应当由投资者决定，并签订托管协议，明确托管经营的资产负债状况、托管经营目标、托管资产处置权限以及收益分配办法等，并落实财务监管措施。受托企业应当根据托管协议制订相关方案，重组托管企业的资产与债务。未经托管企业投资者同意，不得改组、改制托管企业，不得转让托管企业及转移托管资产、经营业务，不得以托管企业名义或者以托管资产对外担保”。据此，托管方对被托管企业的控制权往往是存在一定限制的，这可能影响到能否将被托管企业纳入托管方的合并财务报表的判断。 （ 7 ）其他需要考虑的特定相关因素。
请结合上述原则和本案例的具体情况作出判断。就你提供的信息看，由于承包方B向出包方A承诺固定收益，且“B公司承包经营业务开始后，酒店经营业务发生的所有债权及债务均由B来承担，以A名义开立的银行账户由B控制，A公司印章由B来保管，所有经营业务均由B来控制及管理，A不参与及干涉”，所以B将该酒店纳入合并范围的可能性还是比较大的，但还需要进一步研读承包协议，对上述考虑因素中的其他各项，尤其是上述第 1 、 3 、 4 、 5 、 6 项的影响进行评估后确定。

回答人：chenyiwei
回复 Alisa_wang 的帖子
合并报表的范围确定依据是控制，这一点在合并报表准则中有明确的规定。但在确定具有控制权的情况下，如何纳入合并范围，需要根据承包协议的条款具体分析。例如，如果约定承包期满后承包人交还给原股东的资产价值不低于某一最低金额的，则该最低金额应在承包人的合并报表层面列报为负债。
承包费用的核算要看金额确定方式、支付责任方等因素确定。 在不存在控制关系的情况下，承包人基于承包关系取得的收益，应根据具体的性质和来源，区分为提供管理服务的收入（计入营业收入）、相关资源投入的回报（计入投资收益）等项目。

提问人：Alisa_wang 时间：2012-08-15 09:44:17
回复 chenyiwei 的帖子
合并的方式，如果不存在承诺。那么合并报表如何编制，要直接把被承包企业的资产负债权益全部简单相加至承包方吗？如果这样，想要规模的企业操作起来不是很简便了吗？
如果不存在控制，您所说的 区分为提供管理服务的收入（计入营业收入）、相关资源投入的回报（计入投资收益）等项目，具体是怎么区分的呢？假设提供了管理人员，也提供了一些资产。

回答人：chenyiwei
1 、会计准则的目标并非是遏制财务操纵，但会计准则对财务操纵的遏制还是提供了一些方法的。 2 、根据具体情况对所获得的收益按一定比例或基础分拆。因为你没有提供具体情况，所以不能具体分析。

提问人：Alisa_wang 时间：2012-08-16 09:49:10
回复 chenyiwei 的帖子
陈老师，我现在想知道的是，如果存在控制，纳入合并范围，就是把报表简单相加吗？

回答人：chenyiwei
资产、负债和损益可以是简单相加（当然要抵销内部交易和内部往来）。但是权益部分如何处理，就要看合同中的具体约定了。